【裁判字號】    99,抗,232
【裁判日期】    990701
【裁判案由】    交付審判
【裁判全文】
臺灣高等法院刑事裁定                   99年度抗字第232號
抗  告  人
即  被  告  甲○○
選任辯護人  許智婷律師
抗  告  人
即  被  告  乙○○
選任辯護人  李念國律師
上列抗告人等因詐欺等案件，不服臺灣臺北地方法院中華民國99
年1月29日98年度聲判字第103號裁定，提起抗告，本院裁定如下
：
    主  文
抗告駁回。
    理  由
一、原裁定意旨略以：
(一)告訴人不服上級法院檢察署檢察長或檢察總長認再議為無理
    由而駁回之處分者，得於接受處分書後10 日內委任律師提
    出理由狀，向該管第一審法院聲請交付審判。法院認為交付
    審判之聲請有理由者，應為交付審判之裁定。刑事訴訟法第
    258條之1、第258條之3第2項後段分別定有明文。本件聲請
    人即告訴人傑海運通有限公司（下稱傑海公司）以被告乙○
    ○、甲○○涉犯詐欺等罪，向臺灣臺北地方法院檢察署提出
    告訴，經該署檢察官以97年度偵字第12603 號為不起訴處分
    後，聲請人不服聲請再議，經臺灣高等法院檢察署於民國98
    年5月12日以98年度上聲議字第3012號處分書認聲請人再議
    無理由而駁回再議，聲請人於法定期間內委任律師提出附理
    由之交付審判聲請狀聲請交付審判。
(二)告訴及聲請交付審判意旨略以：被告乙○○為震天航空貨運
    承攬股份有限公司（下稱震天公司）負責人，被告甲○○為
    震天公司業務人員。被告甲○○夥同詹偉德出具民國96年2
    月26日其上註明提單號碼之發票及請款單，向聲請人謊稱其
    受聲請人所託，將臺慎企業有限公司（下稱臺慎公司）委由
    聲請人承攬運送貨物，安排運送至美國，已於96年2月18日
    報關，於96年2月19日完成次承攬運送事項，向聲請人請款
    新臺幣（下同）888,173元之運費，使聲請人陷於錯誤，而
    如數支付運費。嗣聲請人依據甲○○、詹偉德所提供資料，
    於96年3月7日開立運費收款明細及收據向臺慎公司請款，為
    臺慎公司所拒，經聲請人對臺慎公司提起請求給付運送費用
    之民事訴訟事件後，聲請人始悉本事件係一場騙局。主提單
    號碼000-00000000號及000-00000000號之貨物，係臺慎公司
    透過詹偉德委託震天公司於95年9月間所承攬運送，並非委
    託聲請人，此批貨物應係詹偉德在聲請人公司任職期間內自
    行承攬之業務，且係由其與甲○○接洽委由震天公司次承攬
    運送，聲請人並不知情，後因臺慎公司將報酬交付與詹偉德
    後，震天公司卻遲遲未獲詹偉德轉交所應得之報酬，詎詹偉
    德與震天公司合謀，假由詹偉德向告訴人謊稱有承攬到臺慎
    公司貨物乙批（即震天公司前所運送之貨物乙批），並未經
    聲請人同意下即自行決定委由震天公司運送該貨物，期間聲
    請人皆不知該批貨物何時運送，此資訊皆遭詹偉德所隱匿，
    之後其即自行提出提單向聲請人表示，於96年2月19日已完
    成上開貨物之運送，應付給震天公司888,173元之報酬，震
    天公司企圖聲請人之貨款利益而以不實提單請款資料，欺騙
    聲請人，乙○○係震天公司負責人，其容認該公司業務員甲
    ○○指使公司製作收據及請款單之人員，製作不實提單、請
    款單及收據，並持向聲請人請款，因認被告乙○○、甲○○
    共同涉犯偽造有價證券、行使偽造私文書及詐欺之罪嫌。惟
    檢察官竟為不起訴處分書，經聲請再議亦遭駁回，原不起訴
    處分書、駁回再議處分書有下列可議之處，爰依法聲請交付
    審判：
  1.查提單之製作係牽涉到行為本身是否構成偽造有價證券之罪
    責，及偽造有價證券之「正犯」人數究竟有幾人之問題。本
    件卷內出現3份重量不同之提單：「一、係印尼子公司所開
    立的（即證人林映君與告訴人97年11月19日所庭呈）；二、
    係震天公司開立予臺慎公司之版本；三、係震天公司向聲請
    人請款之版本（此份文件，即聲請人質疑係震天公司協助詹
    偉德用來詐害聲請人取得溢收之運費）」（此3份提單業經
    臺灣臺北地方法院檢察署檢察官於97年11月19日整理，並諭
    示當事人提供各自取得之證明）；在97年11月19日庭期中曾
    有如下之調查「證人林映君證稱：提單是由公司印尼子公司
    所發出（庭呈）雖然後來請款的內容不同，然此係交易上之
    常態，會應客戶要用，開立提單，待客戶修改後自行留存。
    客戶修改重要部分，其不會注意到。對此告訴代理人質疑：
    重量一改變，金額即會改變，不可能不注意；被告甲○○證
    稱：傑海手上的請款提單是詹偉德自行製作，其不知情（聲
    請人質疑，此係詹偉德迴護被告的說詞，此份提單的模式、
    內容，若無震天、均輝人員協助，根本無法製作？）檢察官
    詢問甲○○、林映君2人：是否曾提供提單電子檔給詹偉德
    ？（均稱無）」，惟關於97年11月19日所調查證據資料之結
    果，均未獲於不起訴處分書中表示意見，聲請人提起再議，
    更遭高檢署以「其證人林映君即使有違反聲請人所舉航空貨
    運承攬業管理規則之規定，並無刑責，亦不能證明被告等有
    偽造文書或有價證券之犯行」草率駁回聲請人之再議聲請。
    又偽造（非製作權人所製作）提單影本，亦有偽造私文書之
    罪責，豈可以「證人林映君即使有違反聲請人所舉航空貨運
    承攬業管理規則之規定，並無刑責」驟然違背法律規定，而
    駁回聲請人之再議聲請。
  2.臺灣臺北地方法院檢察署於97年11月19日確認有乙份提單係
    「震天開立予臺慎之版本」，顯見震天公司有製作乙份提單
    提示予臺慎公司，臺慎公司並以該提單作為民事庭業經付款
    之答辯，僅臺慎公司表明交票給詹偉德，震天公司表示詹偉
    德的票跳票了，從此證據資料顯示，震天公司係以臺慎公司
    運送人之身分，出具提單給臺慎公司（託運人）（此段業經
    臺慎公司負責人及震天公司負責人於偵查庭中證述屬實），
    讓臺慎公司據以領貨，但震天公司出具給臺慎公司之提單上
    之重量居然與證人林映君所提示給臺灣臺北地方法院檢察署
    「均輝公司印尼子公司所開立的提單」重量不同，如果震天
    公司所開具之提單其重量係偽造的（不實的），則震天公司
    之承辦人員豈非沒有偽造有價證券罪責之該當？臺灣臺北地
    方法院檢察署對於震天公司所修改之提單重量後，而出示給
    臺慎公司之提單，究竟是影本？還是正本？均未加以斟酌，
    亦未判斷誰才是有權製作出具與臺慎公司提單之人，僅驟下
    判斷以：「…本件提單製作過程係由證人林映君所承辦，證
    人林映君對於製作過程知之甚詳，聲請人請求傳訊均輝公司
    人員即無必要…」（參本件臺灣高等法院檢察署再議處分書
    ）。蓋震天公司交給臺慎公司之提單應由震天公司出具？還
    是由均輝公司出具？還是由均輝公司之承辦人員提供提單之
    電子檔交給震天公司自行填具提單之要件（貨物之重量、數
    量、班機等），再由震天公司自行交付給臺慎公司？或由均
    輝公司之承辦人提供提單之電子檔交給不明地位之詹偉德，
    再由詹偉德填具提單之要件（貨物重量、數量、班機等）及
    震天公司之資料後，再交給震天公司，震天公司再加工在其
    提單影本或正本上用公司大小章或請款章後，由震天公司交
    付給台震公司？更有甚者，林映君係均輝公司之員工，其行
    為是否得到均輝公司的授權，還是違背均輝公司授權之「不
    法行為」？其法律效果是否及於均輝公司？此君涉及到本件
    有三個不同重量的「提單」論罪科刑之要件，豈可不予以詳
    查？
  3.又臺灣高等法院檢察署所為「…況均輝公司人員到庭陳述，
    至多僅能證明其對交易慣例之認知與林映君不同，並不能證
    明被告等有偽造文書或有價證券之犯意。而林映君即使有違
    反聲請人所舉航空貨運承攬管理規則之規定，並無刑責，亦
    不能證明被告等有偽造文書或有價證實之犯行」之認定更有
    助長承攬運送公司的「交易習慣」（或其承辦人員所認知交
    易習慣）係可以任意變更承攬運送人、班機時間、載貨重量
    …等提單上重要之點；若此，則本件係震天公司係先以不實
    重量之提單向臺慎公司詐領多餘運費不果後，再以偽造之提
    單（重量比臺慎公司的重量更重）向聲請人公司詐領更多運
    費之情形，係屬交易習慣，換言之，載貨證券之文義性形同
    具文，以後均輝公司之承辦人員亦可以以此方法，讓次承攬
    運送人變更提單之內容，且提單之持有人也可以以此變更內
    容之提單據以貸款，此一見解顯非妥適。
  4.另臺慎公司在民事庭抗辯業已據震天公司之請款單付款之詹
    偉德，在刑事庭亦以此作為答辯，本件告訴人係因臺慎公司
    之此答辯（依據震天公司之請款而付款）而撤回對臺慎公司
    負責人之告訴，惟臺灣臺北地方法院檢察署卻未查臺慎公司
    主張依據「震天公司」之請款而已付款，然實質上卻是付款
    給「詹偉德」，其支票未指定受款人，其付款亦未作帳，此
    部分聲請人有在書狀中表明請臺灣臺北地方法院檢察署偵查
    ，亦未見於不起訴處分書中有任何斟酌，且臺慎公司既然抗
    辯是付款給震天公司，則與詹偉德何干？又與聲請人何干？
    更與詹偉德當時是否任職於聲請人公司完全無涉。震天公司
    既然抗辯「詹偉德」轉交臺慎公司之運費給震天係以客票開
    出，後來跳票，既然震天公司出具請款單給臺慎公司，即表
    示震天公司亦認定係由震天公司承運臺慎公司之貨物，並非
    由聲請人公司承運震天公司之貨物再轉包給震天公司承運，
    否則震天公司何以要收詹偉德（聲稱）轉交臺慎公司支票（
    即後來跳票之客票）？不論票據後來是否兌現，在震天公司
    之認知即認定係由震天公司承運臺慎公司之貨物，震天公司
    才會出具請款單，才會出具提單給臺慎公司，此法律關係中
    ，與詹偉德完全無關，不論詹偉德說什麼謊，是否被通緝，
    震天公司有出具提單給臺慎公司是事實，有出具請款單是事
    實，此過程均與聲請人無關，更與詹偉德任職於何處無關（
    此即聲請人對臺慎公司撤回之理由），聲請人沒有任何動機
    再繼續將業經跳票（運費被詹偉德侵吞）之貨物承運之理由
    ，聲請人也沒有動機付比臺慎公司更高的運費給震天公司，
    自己再去承攬向臺慎公司要不到款項之風險，故聲請人質疑
    被告甲○○與詹偉德之MSN Messenger對話紀錄內容：「被
    告甲○○：當初不是你們公司指示我們公司依照你們公司指
    示去開的嗎？現在怎麼變成是我們震天跟你共同詐欺傑海？
    傑海現在變成不承認有接此貨物，怎麼回事？詹偉德：我在
    傑海接的，那時我在傑海上班，不是公司接的是誰接的？所
    以他（指聲請人）在亂搞，那時是我跟公司討論過後，叫你
    公司這樣開的帳單；被告甲○○：對呀。…」真實性之用意
    在此，如果是詹偉德在傑海時接的，豈會讓臺慎依據震天的
    請款單付款？而不依據傑海的請款單付款？豈會由震天交付
    提單給臺慎？而不是由傑海交付提單給臺慎？臺灣臺北地方
    法院檢察署、臺灣高等法院檢察署就此均未詳查，顯有認事
    用法錯誤之情形。
  5.詹偉德遺留在公司之文件資料中，有出現1份以震天公司名
    義傳真給臺慎公司承辦人員盧小姐之資料，其中字跡即為詹
    偉德之字跡，聯絡臺慎公司之人即為「盧小姐」，只要傳訊
    臺慎公司盧小姐即可清晰知悉詹偉德係以震天公司之名義向
    臺慎公司接貨（表示詹偉德係在任職傑海公司期間私接案子
    ，並將案子轉給震天公司），企圖從中獲取運費，且震天公
    司及甲○○均與詹偉德為共犯，幫助其私接案子，利潤不回
    饋給聲請人，後因為私接案子之利潤被詹偉德私吞，所以才
    轉而共謀填具不實之填單（虛填數量），以詐取聲請人其原
    先被詹偉德挪用之運費及溢領之運費。綜上，本件確有裁准
    交付審判之情事。
(三)經查：
  1.被告乙○○為震天公司及雅利士運通有限公司（下稱雅利士
    公司）負責人，被告甲○○係震天公司業務副理乙節，業據
    被告二人坦承在卷。又詹偉德於95年7月4日至同年12月8日
    在聲請人傑海公司內擔任業務經理，此有詹偉德之離職證明
    書影本（見臺灣高等法院檢察署98年度上聲議字第3012號偵
    查卷第49頁）。此部分事實應堪認定。
  2.震天公司於96年2月間向聲請人聲稱：震天公司次承攬運送
    聲請人向臺慎公司承攬運送之貨物，業於96年2月18日報關
    ，於96年2月19日完成送達，並提出由PT.HOKOMEGA
    TRANSPORTAMA名義出具之000-00000000號主提單（MAWB）、
    JKT038402號小提單（HAWB）影本各1件，連同震天公司名義
    出具之請款單，主張聲請人委由震天公司代為運送之臺慎公
    司所託運、收費重量（CHARGEABLE WEIGHT）共8,974公斤貨
    物，震天公司已經完成運送，向聲請人請款888,173元，聲
    請人簽發交付票據號碼AA0000000號、付款人永豐銀行西松
    分行、發票日96年3月25日、面額888,173元之支票予震天公
    司，震天公司於同年2月26日以雅利士公司名義出具記載主
    提單號碼：000-00000000號、小提單號碼038402號之收據給
    聲請人收執等情，有聲請人提出之告證1、2號所示由PT.
    HOKOMEGA TRANSPORTAMA所出具之000-00000000號主提單、J
    KT038402號小提單影本各1份、震天公司及雅利士公司聯名
    出具之請款單影本、雅利士公司96年2月26日收據暨聲請人
    所簽發票據號碼AA0000000號、付款人永豐銀行西松分行、
    發票日96年3月25日、面額888,173元之支票影本各1紙附卷
    可憑。而被告甲○○對於其有提出震天公司、雅利士公司聯
    名出具之請款單向聲請人請款888,173元，並已領得聲請人
    所簽發交付上開支票，且已獲兌現等情是認在卷，堪認震天
    公司於98年2月間確有以記載主提單號碼000-00000000號、
    小提單號碼JKT038402號、收費重量8,974公斤之請款單向聲
    請人請領888,173元之次承攬運送費用，並已經聲請人簽發
    支票給付，且已獲兌現等情。
  3.主提單號碼000-00000000號所表彰之貨物，事實上是由案外
    人臺慎公司之客戶Gina Hosiery Ltd.於95年5月10日向Infi
    nite Textil Inc.即臺慎公司所訂購，訂單號碼包括PO.137
    49號及PO.13875號，貨物內容均為短襪，而臺慎公司接受客
    戶Gina Hosiery Ltd.之正式訂單後，即委由印尼PT.MATAHA
    RI SENTOSA JAYA工廠製作短襪，並經該印尼工廠分別於95
    年8月25日及同年8月29日完成包裝及提出包裝單，包裝單上
    除明確記載訂單號碼有PO.13749號外，尚有PO.13875號，合
    計共686箱，且經印尼製造工廠簽名蓋章。印尼製造工廠完
    成上開貨物包裝後，該批貨物經臺慎公司委由之前曾積極與
    臺慎公司接洽想以個人名義承接託運業務之詹偉德，由詹偉
    德與震天公司服務之被告甲○○聯繫將該批貨物從印尼運送
    至美國紐約事宜，並安排航空公司及出運該等貨物，因震天
    公司無法取得所需艙位，因而將該等貨物轉委由均輝公司（
    即HENCY）運送，由均輝公司之印尼代理商PT.HOKOMEG
    TRANSPORTAMA於95年9月11日分別交由阿酋聯合航空公司（
    372箱）、日本航空公司（314箱）空運至美國紐約，之後由
    詹偉德將PT. HOKOMEGA TRANSPORTAMA所出具小提單號碼JKT
    038402號、JKT038403號，簽發日（Executed Date）均為95
    年9月11日之小提單2紙交付予臺慎公司，其中小提單號碼JK
    T038402號明確記載訂單號碼為：PO NO.13749號，係由阿酋
    聯合航空公司（航空公司識別號英文碼：EK）班機號碼EK34
    7號及EK9901號班機（由印尼雅加達經杜拜飛抵美國紐約）
    負責運送，主提單號碼為000-00000000號，包裝件數共計
    372箱、毛重2,599公斤，收費重量（CHARGEABLE WEIGHT）
    3,820公斤；小提單號碼JKT038403號明確記載訂單號碼為：
    PO NO.13749號及PO NO.13875號，係由日本航空公司（航空
    公司識別號英文碼：JL）班機號碼JL726號及JL600 6號負責
    運送，主提單號碼為000-00000000號（識別號數字：131）
    ，包裝件數共計314箱，毛重2,116公斤，收費重量3,380公
    斤，以上2份提單之包裝件數合計共686箱；之後上開貨物經
    印尼海關檢驗出貨後，並經印尼共和國貿易部（Ministry
    of Trade of The Republic Of Indonesia）於95年9月12日
    在印尼Bandung出具該批貨物之產地證明書（Certificate
    of Origin），其上明確記載短襪訂單號碼為SOCKS PO NO.1
    3749及SOCKS PO NO.13875，合計共686箱，證明該證明書上
    所指之出口貨物是在印尼所製造生產，且於貨物運出印尼時
    ，由印尼官方核發產地證明書，該貨物運抵目的地美國紐約
    後，經臺慎公司將上開2張小提單提供給客戶即買方GinaHos
    ieryLtd.，該公司並據此提單提領該等貨物，其中阿酋聯合
    航空公司所運送主提單號碼000-000000 00號之貨物，客戶
    Gina Hosiery Ltd.係於95年9月19日（Receipt Date：9/19
    /2006）即已領走，日本航空公司所運送主提單號碼000-000
    00000號之貨物，亦於95年9月22日（ReceiptDate:9/22/200
    6）經Gina Hosiery Ltd.領走，此據被告甲○○、及詹偉德
    供述在卷，核與證人江永仁證述內容相符，並有Gina Hosie
    ry Ltd.正式訂單影本2份、印尼工廠PT.MATAHARI SENTOSA
    JAYA出具之PACKING LIST影本乙份、均輝公司印尼代理商
    PT. HOKOMEGA TRANSPORTAMA出具之JKT038402號、JKT03840
    3號小提單影本各1份、印尼共和國貿易部出具之貨物產地證
    明書影本乙份、Gina Hosiery Ltd.出具之Posted PO Shipm
    ent Batches Report（Batch No.1366、1367）報告影本各
    1份在卷可憑（原法院96年度訴字第10039號民事事件卷宗第
    92至123頁）。又上開主提單號碼000-00000000號、小提單
    號碼JKT03840 2號及主提單號碼000-0000000號、小提單號
    碼JKT038403號貨物運送完成後，詹偉德即拿震天公司於95
    年9月21日出具之2張請款單向臺慎公司請款，其一係計對主
    提單號碼000-00000000號、小提單號碼JKT038402號（包裝
    件數372箱/毛重2,599公斤/收費重量3,820公斤），向臺慎
    公司請領416,715元；另一則係針對主提單號碼000-0000000
    0號、小提單號碼JK T038403號（包裝件數314箱/毛重2,116
    公斤/收費重量3,380公斤）所表彰之貨物，出具請款單向臺
    慎公司請領368,810元，二者合計共請款785,525元，此有震
    天公司出具之請款單影本各1件附卷可考（同上民事卷宗第
    122、123頁），惟因託運班機延誤之故，經臺慎公司與詹偉
    德商討賠償扣款事宜，由詹偉德同意以23,465元做為班機延
    誤之賠償款（約為上開785,525元之3%），因之，震天公司
    所出具之2張請款單之總金額則變更為762,060元，臺慎公司
    就該等貨物運送費用762,060元，由該公司負責人江永仁，
    以其個人名義簽發付款人為上海商業儲蓄銀行、受款人為詹
    偉德，發票日分別為95年11月10日、同年12月20日，支票票
    號為CSA0000000號及CSA0000000號，票據金額分別為662,06
    0元及10萬元之支票各1紙給詹偉德，並據詹偉德於票載發票
    日向金融機構為付款之提示，將款項共762,060元領走乙節
    ，亦據證人江永仁於原審法院96年度訴字第10039號民事事
    件審理時陳述明確，核與詹偉德於偵查中供述內容相節，並
    有上開支票影本及上海商業儲蓄銀行存款對帳單影本各2紙
    、支票簽收回條附卷可按（同上民事卷宗第124至126頁及臺
    灣臺北地方法院檢察署97年度他字第798號偵查卷第43、44
    頁）。堪認主提單號碼000-00000000號、小提單號碼038402
    號所示貨物，係臺慎公司於95年9月間委由詹偉德安排空運
    至美國紐約事宜，詹偉德將之安排由震天公司承攬運送，震
    天公司委由鈞輝公司處理，而由鈞輝公司印尼代理商PT.
    HOKOMEGA TRANSPORTAMA將之安排以阿酋聯合航空公司、日
    本航空公司班機運送至美國，而由臺慎公司之客戶Gina
    Hosiery Ltd.於95年9月19日、同年月22日提領完畢，震天
    公司於95年9月21日出具請款單，交由詹偉德持向臺慎公司
    請領運送費用785,525元，因運送遲延，經臺慎公司與詹偉
    德協商後，減為762,060元，臺慎公司由其公司負責人江永
    仁以個人名義簽發以詹偉德為受款人，發票日分別為95年11
    月10日、同年12月20日，面額為662,060元、10萬元支票各1
    紙給詹偉德，以給付運送費用，業經詹偉德提示兌現。而於
    96年2月間，臺慎公司並未委由聲請人運送主提單號碼000-0
    0000000號、小提單號碼038402號所示貨物，聲請人亦未將
    該貨物轉交震天公司運送，更無震天公司將該批貨物委由鈞
    輝公司安排以阿酋聯合航空公司班機於96年2月18日報關、
    同年月19日空運至美國紐約之事，告證1、2號所示主提單、
    小提單上所載訂貨物品名及數量、空運班機號碼、起飛日期
    、抵達日期均屬捏造，而非事實。
  4.依證人林映君於97年11月19日偵查庭提出之均輝公司印尼代
    理商PT. HOKOMEGA TRANSPORTAMA-JAKARTA所製作小提單號
    碼JKT038402號（主提單號碼記載為176JKT00000000號）、
    JKT038403號（主提單號碼記載為131JKT00000000號）之原
    始小提單（下稱原始版本）上所載「CHARGEABLE WEIGHT」
    分別為3,220公斤及2,880公斤，「品名及數量欄」中所載外
    箱尺寸分別為「DIM:34CTN/44×31×30CM、338CTN /40×26
    ×51CM」、「DIM:194CTN/41×26×51 CM、120CTN /50×34
    ×33CM」（臺灣臺北地方法院檢察署97年度偵字第16203號
    偵查卷第114頁、第116頁），並詳載各箱所裝襪子數量及訂
    單號碼，且於其他費用（OTHER CHARGES）欄內記載其他費
    用明細，簽發日期記載為「SEPT 11'2006」、簽名欄為「JK
    T/AR」，「ACCOUNTING INFORMATION」欄內並記載「"FREIG
    HT PREPAID"」及注意事項為受貨人名稱及地址等事項，最
    下方中間有「ORIGINAL 3(FOR SHIPPER)」。而被告甲○○
    於97年10月15日偵查庭提出之小提單號碼JKT038402號（主
    提單號碼000-00000000號）、JKT038403號（主提單號碼000
    -00000000號）小提單影本（同上偵查卷第62頁、第63頁）
    ，核與臺慎公司在本院96年度訴字第10039號事件審理時所
    提出被證3、4號即詹偉德轉交給臺慎公司之小提單（原法院
    96 年度訴字第10039號民事卷宗第116、117頁）內容相同（
    下稱交臺慎公司版本），該等交臺慎公司版本之小提單上所
    載小提單號碼JKT038402號（主提單號碼記載為000-0000000
    0）、JKT038403號（主提單號碼記載為000-00000000），收
    費重量分別載為3,820公斤及3,380公斤，「品名及數量欄」
    內則僅記載「SOCKS」、「PO NO.13769」或「PONO.13749
    ,13875 」及L/C號碼，而無各箱內容物數量明細，其他費用
    欄內亦未記載費用明細，簽發日期則記載為「SEP.11,2006
    」，簽名欄內記載「JKT」，品名及數量欄內未記載裝箱尺
    寸，「ACCOUNTING INFORMATION」欄內則記載注意事項「SA
    ME AS CONSIGNEE」，其下方中間則載有「COPY 12（EXTRA
    COPY）」，是交臺慎公司版本之小提單有關主提單號碼之記
    載、收費重量、品名及數量欄之記載、其他費用欄之記載、
    簽發日期文字格式、簽名欄內容及「ACCOUNTING INFORMATI
    ON」欄內之記載，甚且包括字體及關於空運班機號碼、目的
    地、轉運地記載格式及版面設定均與林映君庭呈原始版本小
    提單不同，足認交臺慎公司版本之小提單非原始版本小提單
    之影印本，而係另行製作。而交臺慎公司版本之小提單是否
    係提單簽發人即製作名義人PT. HOKOMEGA TRANSPORTAMA所
    製作，即有可疑。況證人林映君究係何公司所屬人員，其是
    否經小提單製作權人PT.HOKOMEGA TRANSPORTAMA之授權而得
    另製作小提單，亦屬未明，檢察官未予釐清即逕予不起訴處
    分，容有疏誤。
  5.甲○○雖辯稱其未偽造小提單、請款單，且臺慎公司對其提
    出之提單重量也無意見，主單的重量是其請均輝公司再丈量
    更小尺寸，讓其有利潤，因為箱數多，如果尺寸小一點，價
    格就會差很多，提單是均輝公司提供云云，並經證人林映君
    於97年11月19日檢察官訊問時具結證稱：鈞輝公司是接同行
    的貨，其傳真國外公司所給進貨原始資料給震天公司，再看
    客人是否需要修改，當時其以電子郵件寄給震天公司空白提
    單的電子檔，震天公司改好再回傳給我們作留底，其沒有特
    別注意重量，貨物進倉時會過磅，會註記在提單上，上面雖
    記載國際航空組織運費費率，但實際不是以此計算運費，是
    依航空公司當時成本分析計算等語。惟查，被告甲○○既坦
    承修改原始版本小提單重量之目的在於取得較多利潤，顯見
    修改重量即影響運費之計算。參以證人即臺慎公司負責人江
    永仁曾以刑事陳報狀陳明震天公司曾於95年9月間檢附請款
    單正本兩式兩份向臺慎公司請款，第1份為震天公司寄送之
    請款單，金額為372,214元及420,562元，經臺慎公司向震天
    公司表示匯率過高後，震天公司再以傳真方式傳真第2份請
    款單，傳真時間為95年10月12日9時46分，金額為368,810元
    及416,715元，此有該刑事陳報狀及請款單2式2份影本共4紙
    在卷可憑（臺灣臺北地方法院檢察署97年度偵字第16203號
    偵查卷第96至101頁）。而該兩式兩份請款單之運費計算方
    式，均係以運費費率每公斤美金3.35元乘以收費重量3,820
    公斤、3,380公斤，另佐以甲○○自承係其提出給聲請人據
    以請領888,173元運費之報價單，亦係以運費費率每公斤美
    金3元乘以8,974公斤，其每次報價單所載收費重量均有不同
    ，收費重量隨請款金額增加而調高，益徵收費重量與運費計
    算相關。是甲○○及林映君所述顯然事實互相矛盾。至於甲
    ○○除提高收費重量外，為何以不同運費費率計算，仍待調
    查證據審認，原不起訴處分就此部分未予認查，自難認妥適
    。
  6.再震天公司於95年9月第一次向臺慎公司請款時，臺慎公司
    曾認為匯率過高，要求震天公司調整，震天公司於調整後，
    於95年10月12日傳真修正後請款單給臺慎公司，已如前述，
    ，且觀諸該兩式兩份請款單之請款對象均註明「TO：台慎」
    ，其上分別有註明「震天」、「抬頭：詹偉德」及「支票抬
    頭：詹偉德」等字，而被告甲○○既有經手處理此事，並更
    改原始版本小提單之收費重量後向臺慎公司請款，衡情其理
    應明知上情，卻於詹偉德侵吞向臺慎公司所收運費報酬後，
    與詹偉德再捏造收費重量，向聲請人提出告證8號所示報價
    單，向聲請人請領888,173元，而被告乙○○竟容認被告甲
    ○○一再變更收費重量先後向臺慎公司、聲請人請款，其2
    人有不法所有意圖甚明。
  7.綜上，被告甲○○、乙○○明知震天公司為取得較高利潤，
    前已將原始版本JKT038402號、JKT038403號小提單所載收費
    重量由3,220公斤、2,880公斤變更為3,820公斤、3,380公斤
    ，並由甲○○指示林映君另行製作向臺慎公司請款版本之
    JKT038 402號、JKT038403號小提單，由詹偉德持向臺慎公
    司請款，且因臺慎公司對匯率計算有意見，要求震天公司更
    改匯率再為計算，震天公司因此二度提出兩式兩份請款單向
    臺慎公司請款，復明知臺慎公司所付運費報酬已經詹偉德領
    走而未轉付震天公司，竟與詹偉德將JKT038402號小提單收
    費重量變更為8,974公斤向聲請人請款，涉犯刑法第201條第
    1項偽造有價證券罪、第216條、第210條行使偽造私文書罪
    之犯罪嫌疑重大，原不起訴處分及駁回再議處分認被告甲○
    ○、乙○○犯罪嫌疑不足，尚有未洽，本件交付審判之聲請
    ，為有理由，應予准許。
二、被告乙○○抗告意旨略稱：抗告人乙○○為公司負責人，不
    負責個案之招攬及帳務，本運送內容由甲○○負責，其未就
    本案之處理與乙○○報告或請求指示。原裁定未說明乙○○
    於本案有何犯意聯絡及行為分擔，亦無證據證明乙○○有本
    案犯行，原裁定有理由不備之違誤云云。被告甲○○抗告意
    旨略以：(一)原法院未給予抗告人甲○○表達意見之機會，
    未依刑事訴訟法第258條之3第3項規定為必要之調查，且未
    明白指出不起訴處分或再議駁回處分除事實未予查明有何違
    法之處外，亦未說明抗告人於本案有何犯意聯絡、行為分擔
    ，顯有違誤。(二)均輝公司係以空白授權之方式，將空白提
    單影本交由抗告人填載客戶所提供進貨文件等資料，再據之
    向客戶請款，此為航空運送實務之基本操作流程，是抗告人
    實無偽造文書之意圖。而「原始版本」與「臺慎公司版本」
    小提單之字體不同，填載資料之位置不符，抑或部分有省略
    記載等情事，實係當然之理。(三)又系爭小提單製作權人為
    均揮公司公司，而非原裁定所誤認之印尼PT.HOKOMEGA
    TRANSPORTAMA公司，此由小提單右上角之抬頭為HECNY公司
    可知，至於PT.  HOKOMEGA TRANSPORTAMA 公司係HECNY公司
    於印尼之代理公司，是PT.  HOKOMEGA TRANSPORTAMA公司以
    HECNY公司之名義，為HECNY公司載具提單內容，最後PT.
    HOKOMEGA TRANSPORTAMA公司再以HECNY  公司代理人之名義
    載寫於提單下方，此舉仍未變更HECNY公司為系爭小提單簽
    發名義人之地位，而仍具有授與其他公司填載小提單之權利
    。是原裁定誤以為系爭小提單簽發名義人為Hecny公司之印
    尼代理PT. HOKOMEGA TRANSPORTAMA，而Hecny公司並無授權
    其他公司填載小提單之權利云云，係對於提單制度之謬誤所
    致，應不得採。(四)系爭請款單據之製作，均係抗告人按聲
    請人公司經理詹偉德指示所為，原裁定所稱收費費率係由每
    公斤3.35元調整為每公斤3元。則若非抗告人經聲請人公司
    之指示，為何有調降費率之必要？是抗告人確無偽造文書之
    故意，且上開調降費率事實與本案抗告人是否犯有偽造文書
    而致聲請人公司受有損害之罪嫌，並無關連等語。
三、按法院為交付審判之裁定時，視為案件已提起公訴，刑事訴
    訟法第258條之3第4項定有明文。是法院裁定交付審判，即
    如同檢察官提起公訴使案件進入審判程序。刑事訴訟法第25
    1條第1項規定：「檢察官依偵查所得之證據，足認被告有犯
    罪嫌疑者，應提起公訴。」其所謂「有犯罪嫌疑」之起訴條
    件，並不以被訴之被告將來經法院審判結果確為有罪判決為
    必要，此與同法第301條第1項前段規定：「不能證明被告犯
    罪者應諭知無罪之判決。」即以檢察官起訴或經被害人自訴
    之被告，經法院綜合全案調查之證據審判結果，認為現有犯
    罪嫌疑之證據尚不足以證明其成立犯罪，而諭知其無罪之情
    形，係屬不同之訴訟程序層次架構。又刑事訴訟法第258條
    之3第3項規定，法院對交付審判之證據於裁定前，得為必要
    之調查。是以究否為調查，法院依案情之需要，而有裁量權
    ，如未為調查，亦不能指其為違法。從而法院依偵查卷現存
    之證據資料，或為必要之調查後，認已合於刑事訴訟法第25
    1條第1項所定之足認被告有犯罪嫌疑者，即得裁定准許交付
    審判。然法院准許交付審判後，仍須經審判程序依法調查審
    理，始能決定被告是否成立犯罪，非謂法院已認定被告有罪
    始得交付審判。經查：原裁定依聲請人告訴及聲請交付審判
    意旨所指各情，審酌卷內證據資料，認被告2人涉犯刑法第2
    01條第1項偽造有價證券罪、第216條、第210條行使偽造私
    文書罪之犯罪嫌疑重大，原不起訴處分及駁回再議處分認被
    告甲○○、乙○○犯罪嫌疑不足，尚有未洽，因而裁定准許
    交付審判，已詳敘認定之理由，及依憑之證據，經核並無不
    合。被告提起本件抗告，所執實體之辯詞，是否可信，仍須
    經過調查審理始能辨明，非一望即能排除被告等2人涉犯前
    揭罪嫌。是本件抗告並無理由，應予駁回。
七、據上論斷，應依刑事訴訟法第412 條，裁定如主文。
中    華    民    國    99    年    7     月    1     日
                刑事第十二庭審判長法  官  蔡永昌
                                  法  官  吳啟民
                                  法  官  蔡國在
以上正本證明與原本無異。
不得再抗告。
                                  書記官  顧哲瑜
中    華    民    國    99    年    7     月    1     日

司法院資訊處製作；財團法人民間司法改革基金會備份。
